【裁判字號】    91,訴,5470
【裁判日期】    920404
【裁判案由】    返還價金
【裁判全文】
臺灣臺北地方法院民事判決  九十一年度訴字第五四七○號
    原      告    鑫田投資開發股份有限公司
    法定代理人    丙○○
    訴訟代理人    黃斐旻律師
                  送達代收人  乙○○  住台北市○○○路○段九號七樓之二
    被      告    甲○○      住台北市○○街二四八號二樓
    訴訟代理人    許文彬律師
    複  代理人    周欣穎律師
右當事人間請求返還價金事件，本院判決如左：
    主    文
原告之訴及假執行之聲請均駁回。
訴訟費用由原告負擔。
    事    實
壹、原告方面：
一、聲明：
（一）被告應返還原告新台幣（下同）二百二十萬元，暨自民國九十一年七月十九日
      起至清償日止按年息百分之五計算之利息。
（二）原告願提供擔保，請准宣告假執行。
二、陳述：
（一）本件被告甲○○除因詐欺而應返還其所受領之價金外，尚有物之瑕疵擔保責任
      ，原告鑫田投資開發股份有限公司可追加主張依民法第三百五十九條之規定解
      除買賣契約，請求被告回復原狀。
（二）原告於八十九年八月間透過大師國際不動產仲介經紀股份有限公司 (以下簡稱
      大師仲介公司) 之仲介，向被告購買坐落於台北市○○區○○段三小段四０九
      號地號，即門牌號碼為：台北市○○○路○段四八二號地下五樓編號八號之平
      面停車位乙個，價金為二百二十萬元。惟被告刻意隱瞞系爭停車位左側共用部
      分已另劃一停車位之事實，致原告陷於錯誤而購買系爭停車位，原告乃依法於
      九十一年七月十八日向被告為撤銷系爭買賣契約之意思表示，被告應依不當得
      利之法律關係返還原告已付之價金二百二十萬元，及自九十一年七月十九日起
      按年利率百分之五計算之利息。
（三）系爭停車位因前方有一樑柱阻擋，且車道並不寬敞，今系爭停車位之左側既經
      管委會規劃他車停放，即造成原告之車輛無論是停放或進出均極為困難之重大
      瑕疵，原告自得依民法第三百五十九條之規定解除買賣契約，請求被告回復原
      狀，返還原告已付之價金。
三、證據：提出系爭車位買賣契約書影本一份、系爭車位地下樓配置圖影本一份、撤
    銷意思表示之存證信函影本一份、系爭車位停車管理辦法影本一份、系爭停車位
    現場照片十張及證人許介璧之書面陳述一份為證，並聲請履勘系爭車位。
貳、被告方面：
一、聲明：如主文所示。
二、陳述：
（一）被告於八十八年一月二十九日向原始建商王俊元購買系爭車位一個，於八十九
      年七月委託大師仲介公司簡麗芳代為出售，同年八月四日售給原告。原告法定
      代理人丙○○於購買前曾多次到現場勘察，因系爭車位之位置是該層樓最左邊
      一格，其左側尚有一小塊空地，只是其面積還不足以再規劃作另一個車位，嗣
      後該大樓管理委員會擅自利用此小塊空地供委員停車，唯因其空間實不足以供
      正常停放一輛車，且原告購買該車位時原是停放較小之ＢＭＷ318轎車，而現
      場履勘後隔天即九十一年十一月二十九日，原告所停放之車輛正是其當初購買
      系爭車位時所停放之ＢＭＷ318轎車，此有照片可稽。由該照片可知，其後方
      及兩側空間仍相當寬敞，該車車身較小，不影響「左側」車輛進出，系爭車位
      並無原告所指之瑕疵。
（二）經查當初原告購買停車位時，其法定代理人丙○○曾親自到場察看，並無任何
      人告知系爭車位左側那小塊空地也在買賣標的範圍之內；渠自以為該車位較其
      他車位寬大、使用方便，實是其自己認知錯誤，並非受詐欺而陷於錯誤。況且
      ，當初點交車位時，該大廈管理委員會總幹事許介璧也曾告知丙○○：「該車
      位左側那小塊空地常有管委會主任停車，故停車時要停好，以免影響左側車輛
      進出」，當時丙○○亦欣然同意，此有許介璧之證言可證。且原告撤銷權之行
      使已逾一年之除斥期間，不得撤銷。
（三）縱系爭停車位有瑕疵，原告未於買受時或移轉登記所有權時立即檢查或告知該
      瑕疵，依該規定應視為原告已承認其所受領之物，不得再主張依瑕疵擔保責任
      而解除本件契約。
三、證據：提出系爭車位平面圖影本一件、原告九十一年十一月二十九日停放ＢＭＷ
    318轎車之照片四張為證。
、本院於九十一年十一月二十八日依原告聲請至系爭車位現場履勘。
    理    由
一、原告起訴時原僅以民法第一百七十九條之規定為請求權基礎，嗣追加主張系爭車
    位有重大瑕疵，依民法第三百五十九條之規定，解除系爭買賣契約，並請求返還
    系爭價金，經核其追加，均係本於系爭買賣契約之同一基礎事實，核與民事訴訟
    法第二百五十五條第一項第二款之規定相符，應予准許，先予敘明。
二、原告起訴主張：其於八十九年八月間透過大師仲介公司之仲介，向被告購買系爭
    車位，價金為二百二十萬元，惟被告刻意隱瞞系爭停車位左側共用部分已另劃一
    停車位之事實，致原告陷於錯誤而購買系爭停車位，原告乃依法於九十一年七月
    十八日向被告為撤銷系爭買賣契約之意思表示，被告應依不當得利之法律關係返
    還原告已付之價金二百二十萬元，及自九十一年七月十九日起按年利率百分之五
    計算之利息；系爭停車位因前方有一樑柱阻擋，且車道並不寬敞，今系爭停車位
    之左側既經管委會規劃他車停放，即造成原告之車輛無論是停放或進出均極為困
    難之重大瑕疵，原告自得依民法第三百五十九條之規定解除買賣契約，請求被告
    回復原狀，返還原告已付之價金各節。被告則以：當初原告購買停車位時，其法
    定代理人丙○○曾親自到場察看，並無任何人告知系爭車位左側那小塊空地也在
    買賣標的範圍之內；渠自以為該車位較其他車位寬大、使用方便，實是其自己認
    知錯誤，並非受詐欺而陷於錯誤。況且原告撤銷權之行使已逾一年之除斥期間，
    不得撤銷；又縱系爭停車位有瑕疵，原告未於買受時或移轉登記所有權時立即檢
    查或告知該瑕疵，依該規定應視為原告已承認其所受領之物，不得再主張依瑕疵
    擔保責任而解除本件契約各情，資為抗辯。
三、經查：原告起訴主張兩造於八十九年八月四日就系爭車位成立買賣契約，原告已
    支付價金二百二十萬元，既據原告提出系爭買賣契約書一份為證，且為兩造所不
    爭執，應堪信為真實；又系爭車位係由原告之代理人俞珍與大師仲介公司之簡麗
    芳共同點交，且俞珍及簡麗芳曾共同至系車位管委會總幹事許介璧處辦理等情，
    復經證人俞珍、簡麗芳、許介璧到庭證述無訛在卷（見九十一年十二月三十一日
    言詞辯論筆錄）；另原告於買受系爭車位後曾出租他人使用至九十年五月三十一
    日等情，復經證人俞珍證述在卷（見同前筆錄），且為兩造所不爭執，均堪信為
    真實。則本件所應審酌者厥為：原告是否於點交系爭車位時即知系爭車位旁（指
    系爭車位至牆壁之空間）另供其它車輛停放？
（一）原告於點交系爭車位時即知系爭車位旁另有車輛停放：
      查：原告雖主張其買受系爭車位時不知系爭車位旁另供其它車輛停放，並以其
      受僱人即證人俞珍為證，惟證人俞珍到庭，並不否認系爭車位管委會總幹事許
      介璧曾於點交時向其提及系爭停車位旁邊停車位之事，此觀其證稱：「．．．
      ，是到管委會那邊點交，總幹事有說邊邊的停車位有無跟人家說過，．．．。
      」（見九十一年十二月三十一日言詞辯論筆錄第二頁倒數第四行）即知。另經
      審其上開證言，與證人許介璧於同日結證稱：「當天簡小姐（指證人簡麗芳）
      帶俞小姐（指證人俞珍）我就當面跟簡小姐說有無告訴俞小姐說旁邊有無停車
      ，俞小姐說怎麼簽約了，才告訴我這件事，我感覺俞小姐當時才知道這件事，
      俞小姐也沒有當場跟簡小姐質疑，我有跟俞小姐講之前陳桂鳳租車位時有斜著
      停，以後使用希望能夠配合斜著停。」及證人簡麗芳於同日結證稱：「．．．
      ，當時總幹事（指證人許介璧）有說旁邊有停一部車，要他配合一下，俞小姐
      有說沒有關係大家配合一下。」等情，既無明顯矛盾，並經審證人許介璧與兩
      造均無利害關係，其證言可信度無虞之情形下，應堪認原告之代理人俞珍於點
      交系爭車位時，已自證人許介璧處得知系爭車位旁有另供其它車輛停放之事實
      。
（二）原告雖另以證人許介璧前述證稱之時間點應係九十年七月間，並提出證許介璧
      之書面陳述一份為證，惟經審原告提出之許介璧書面陳述：「本人於九十一年
      十二月三十一日證詞中，謂『簡小姐帶俞小姐，我就當面跟簡小姐說有無告訴
      俞小姐說旁邊有無停車，俞小姐當場沒有跟簡小姐質疑』此一時間點是雙方來
      管委會點交時候。」即知，證人許介璧並不否認其曾於兩造點交時，向兩造提
      及系爭車位旁另有供其它車輛停放之事實，準此，原告於點交系爭車位時，已
      知系爭車位旁有另供其它車輛停放，即殆無疑義。
四、綜合以上，因原告八十九年八月四日買受系爭車位後於點交系爭車位時即知系爭
    車位旁另供其它車輛停放，則其遲至九十一年七月十八日始以存證信函主張撤銷
    買賣之意思表示，顯已逾撤銷權行使一年之除斥期間，被告受領系爭車位價金，
    乃基於兩造間合法生效之買賣契約，並非無法律上之原因，不成立不當得利；且
    因原告受領系爭車位後，於知悉系爭車位旁另供其它車輛停放之情形下，既不即
    時為瑕疵之主張，且曾租予他人使用至九十年五月三十一日，依民法第三百五十
    六條第二項之規定，即應認原告已承認被告所交付之系爭車位，而不得再行主張
    系爭車位之瑕疵，原告亦不得以系爭車位具有瑕疵而解除系爭買賣契約，從而，
    原告依不當得利之法律關係、解除契約後回復原狀之法律關係，請求被告返還價
    金二百二十萬元及自九十一年七月十九日起至清償日止，按年利率百分之五計算
    之利息，均無理由，應予駁回。又原告之訴既經駁回，則其假執行之聲請即失所
    依附，應併予駁回。
五、因本案事證已臻明確，兩造其餘主張陳述及所提之證據，均毋庸再予審酌，附此
    敘明。
六、據上論結：本件原告之訴為無理由，依民事訴訟法第七十八條，判決如主文。
中      華      民      國    九十二    年      四      月    四        日
                                  民事第六庭法      官  詹駿鴻
右為正本係照原本作成
如對本判決上訴，須於判決送達後廿日內向本院提出上訴狀
中      華      民      國    九十二    年      四      月      八      日
                                            書  記  官  官碧玲


司法院資訊處製作；財團法人民間司法改革基金會備份。
